臺灣臺中地方法院臺中簡易庭小額民事判決
                                   110年度中小字第3321號
原      告  新安東京海上產物保險股份有限公司臺中分公司

法定代理人  王文龍  
訴訟代理人  洪銘遠  
被      告  林文華  
訴訟代理人  林盛裕  
上列當事人間損害賠償事件，於民國110年11月4日言詞辯論終結
，本院判決如下：
    主      文
被告應給付原告新臺幣參萬伍仟捌佰肆拾陸元及自民國一一０年
七月二十日起至清償日止，按年息百分之五計算之利息。
訴訟費用新臺幣壹仟元由被告負擔。
本判決得假執行。
    事實及理由
一、原告起訴聲明請求被告給付新臺幣（下同）8萬9829元，後
    減縮聲明如後開原告聲明所示（見卷第102 頁），依民事訴
    訟法第255條第1項第3款規定，應予准許。
二、原告主張：被告於民國109年1月2日駕駛車號000-0000號車
    ，行經臺中市南區復興路1段與樹義路路口，過失碰撞由原
    告承保、訴外人弘果室內裝修有限公司（下稱弘果公司）所
    有、訴外人顏翠儀駕駛之車號0000-00號自用小客車（下稱
    系爭車輛），造成系爭車輛受損，原告業依保險契約賠付修
    理費用8萬9829元，零件部分5萬9981元扣除折舊後為5998元
    ，加計工資烤漆2萬9848元，必要修理費用為3萬5846元。爰
    依民法第184條第1項前段、保險法第53條第1項規定，請求
    被告賠償3萬5846元並自起訴狀繕本送達翌日起加計法定遲
    延利息等語，並聲明：被告應給付原告3萬5846元及自起訴
    狀繕本送達翌日起至清償日止，按年息百分之5計算之利息
    。
三、被告則以：對造駕駛顏翠儀行駛內側車道，突然靠過來才會
    發生擦撞，事故當下，顏翠儀當場承諾被告由保險公司承擔
    ，不用被告賠償等語置辯，答辯聲明：駁回原告之訴。
四、得心證之理由：
  ㈠原告主張被告於前揭時、地駕駛AUY-5503號車，過失碰撞原
    告承保訴外人弘果公司所有、訴外人顏翠儀駕駛之系爭車輛
    ，系爭車輛受損，被告已依保險契約給付保險金8萬9829 元
    等情，業據其提出發票、汽車險賠款同意書、行車執照、臺
    中市政府警察局道路交通事故當事人登記聯單、道路事故現
    場圖、道路事故初步分析研判表、估價單及車損相片（以上
    均影本）為證（見卷第23-39 頁），並有臺中市政府警察局
    道路交通事故調查卷宗影本附卷可稽（見卷第43-63頁），
    復為被告所不爭執，自堪信為真實。按因故意或過失，不法
    侵害他人之權利者，負損害賠償責任；汽車、機車或其他非
    依軌道行駛之動力車輛，在使用中加損害於他人者，駕駛人
    應賠償因此所生之損害，但於防止損害之發生，已盡相當之
    注意者，不在此限，民法第184條第1項前段、第191條之2 
    定有明文。本件被告駕駛汽車過失致使系爭車輛受損，且被
    告過失行為與系爭車輛受損有相當因果關係。被告車肇事過
    失毀損系爭車輛之事實，洵可認定為真正。
  ㈡按不法毀損他人之物者，被害人得請求賠償其物因毀損所減
    少之價額，民法第第196 條定有明文。物被毀損時，被害人
    除得依民法第196條請求賠償外，並不排除民法第213條至第
    215條之適用。依民法第196條請求賠償物被毀損所減少之價
    額，得以修復費用為估定之標準，但以必要者為限( 例如：
    修理材料以新品換舊品，應予折舊 )。被害人如能證明其物
    因毀損所減少之價額，超過必要之修復費用時，就其差額，
    仍得請求賠償（最高法院77年度第9 次民事庭會議決議(一)
    參照）。查系爭車輛因車禍毀損支出修理費8萬9829 元，其
    中零件5萬9981元、工資烤漆2萬9848元，有統一發票及估價
    單在卷可稽（見卷第23、35-37 頁）。前開零件部分既係以
    新品換舊品，自應將零件折舊部分予以扣除。依行政院所頒
    固定資產耐用年數表及固定資產折舊率之規定，小型車之耐
    用年數為5 年，依定率遞減法每年折舊千分之369，且最後1
    年之折舊額，加歷年折舊累計額，其總和不得超過該資產成
    本原額10分之9 。系爭車輛於101年3月出廠，有行車執照在
    卷可稽（見卷第27頁），至本件事故發生日已逾小型車之耐
    用年數5 年，若依定率遞減法每年折舊千分之369計算，於
    第5年之累計折舊額已超過成本原額10分之9，故折舊金額最
    多僅能折舊成本原額10分之9，折舊後之零件殘值為5998元
    （59981元×1/10＝5998 元），加計工資烤漆2萬9848元，合
    計系爭車輛之必要修理費用為3萬5846元（5998元＋29848元＝
    35846元）。
  ㈢按損害之發生或擴大，被害人與有過失者，法院得減輕賠償
    金額或免除之，民法第217條第1項定有明文。此所謂被害人
    與有過失，須被害人之行為助成損害之發生或擴大，就結果
    之發生為共同原因之一，行為與結果有相當因果關係，始足
    當之。倘被害人之行為與結果之發生並無相當因果關係，尚
    不能僅以其有過失，即認有過失相抵原則之適用（最高法院
    104 年度台上字第1254號判決參照）。被告抗辯對造駕駛顏
    翠儀行駛內側車道，突然靠過來才會發生擦撞云云，然依警
    製道路交通事故現場圖等資料，訴外人顏翠儀駕駛之系爭車
    輛及被告駕駛車輛均行駛在外側車道，係被告在前行車之右
    側超車，致兩車發生碰撞，顯係被告超車不慎而致肇事，被
    告抗辯對造駕駛顏翠儀行駛內側車道，突然靠過來才會發生
    擦撞云云，並未舉證證明，難認原告應負擔行為人之與有過
    失。又被告抗辯顏翠儀當場承諾被告由保險公司承擔，不用
    被告賠償云云，為原告否認，被告就此並未舉證證明，空言
    抗辯亦不足採。
　㈣按「被保險人因保險人應負保險責任之損失發生，而對於第
    三人有損失賠償請求權者，保險人得於給付賠償金額後，代
    位行使被保險人對於第三人之請求權。但其所請求之數額，
    以不逾賠償金額為限」，保險法第53條第1 項規定甚明。原
    告業依保險契約給付保險金8萬9829 元予訴外人弘果公司，
    訴外人弘果公司對於被告之損害賠償請求權，於原告給付賠
    償金額之範圍，法定移轉予原告。是原告主張依保險代位及
    侵權行為之法律關係，請求被告損害賠償3萬5846 元，核屬
    有據。
  ㈤末按「給付無確定期限者，債務人於債權人得請求給付時，
    經其催告而未為給付，自受催告時起，負遲延責任。其經債
    權人起訴而送達訴狀，或依督促程序送達支付命令，或為其
    他相類之行為者，與催告有同一之效力。」，「遲延之債務
    ，以支付金錢為標的者，債權人得請求依法定利率計算之遲
    延利息。但約定利率較高者，仍從其約定利率。」，民法第
    229條第2項、第233條第1項定有明文。原告所提民事起訴狀
    繕本於110年7月19日送達被告（送達證書見卷第69頁），被
    告自受起訴狀送達時起負遲延責任，並應自翌日起加付法定
    遲延利息。
五、從而，原告本於保險代位及侵權行為之法律關係，請求被告
    給付3萬5846元及自起訴狀繕本送達翌日即110年7月20日起
    至清償日止，按年息百分之5 計算之利息，為有理由，應予
    准許。並依民事訴訟法第436條之19第1項規定，確定本件訴
    訟費用1000元（即第1審裁判費）由被告負擔。
六、本件小額訴訟為被告敗訴判決，依民事訴訟法第436條之20
    規定，應依職權宣告假執行。
七、據上論結，本件原告之訴為有理由，依民事訴訟法第78條、
    第436條之19第1項、第436條之20，判決如主文。
中　　華　　民　　國　　110 　年　　12　　月　　2 　　日
                  臺灣臺中地方法院臺中簡易庭
                                  法  官  熊祥雲
以上正本係照原本作成。
如不服本判決，應於送達後20日內，以判決違背法令為理由，向
本院提出上訴狀並表明上訴理由（上訴理由應表明一、原判決所
違背之法令及其具體內容；二、依訴訟資料可認為原判決有違背
法令之具體事實），如於本判決宣示後送達前提起上訴者，應於
判決送達後20日內補提上訴理由書（須附繕本）。如委任律師提
起上訴者，應一併繳納上訴審裁判費。
中　　華　　民　　國　　110 　年　　12　　月　　2 　　日
                                  書記官  王麗麗